【裁判字號】    98,訴,499
【裁判日期】    980810
【裁判案由】    給付報酬
【裁判全文】
臺灣高雄地方法院民事判決               98年度訴字第499號
原      告  萬泰國際物流有限公司
法定代理人  甲○○
訴訟代理人  乙○○
被      告  樹盛金屬有限公司
法定代理人  丙○○
訴訟代理人  丁○○
上當事人間給付報酬事件，本院於民國98年7 月16日言詞辯論終
結，判決如下：
    主  文
被告應給付原告新臺幣陸拾壹萬伍仟壹佰肆拾參元，及自民國九
十七年七月十八日起至清償日止，按週年利率5 ％計算之利息。
訴訟費用由被告負擔。
本判決第一項於原告提出新臺幣貳拾萬元供擔保後，得為假執行
；但被告如以新臺幣陸拾壹萬伍仟壹佰肆拾參元為原告預供擔保
，得免為假執行。
    事實及理由
一、按訴狀送達後，原告不得將訴變更或追加他訴，但擴張或減
    縮應受判決事項之聲明者，不在此限，民事訴訟法第255 條
    第1 項第3 款定有明文。查原告於具狀起訴時，就應受判決
    事項之聲明第1 項為：「被告應給付原告新臺幣（下同）
    52萬0,412 元，及自起訴狀繕本送達翌日起至清償日止，按
    週年利率5 ％計算之遲延利息。」嗣於民國97年7 月30日起
    訴後言詞辯論終結前，變更應受判決事項之聲明第1 項為︰
    「被告應給付原告61萬5,143 元，及自起訴狀繕本送達翌日
    起至清償日止，按週年利率5 ％計算之遲延利息。」（見是
    日原告民事追加訴之聲明狀暨97年8 月5 日準備程序筆錄）
    ，核屬擴張應受判決事項之聲明，依上揭法律規定，應予准
    許。
二、原告主張：被告自97年1 月起至4 月2 日止，曾多次委託原
    告代為承攬運送貨物（下稱系爭貨物），分別運送至大陸地
    區）、香港、東莞、寮步等地，原告均已安排運送完畢，且
    已為受貨人受領完畢。惟被告竟藉口拒絕給付運送之報酬，
    爰依民法第660 條第2 項準用第582 條之規定，提起本訴，
    並聲明：(一)被告應給付原告61萬5,143 元，及自起訴狀繕本
    送達翌日起至清償日止，按週年利率5 ％計算之遲延利息；
    (二)願供擔保以代釋明，聲請宣告假執行。
三、被告則以：被告自97年1 月起至4 月間委託原告承攬運送之
    費用，僅載貨證券上託運人（Shipper） 為「SHUSHEN
    METAL CO., LTD. 」即被告公司部分16萬9,640 元；至載貨
    證券上託運人為訴外人「GREAT GLORY CO., LTD. 」（中譯
    名為輝紘有限公司，下稱輝紘公司）之部分，非被告所委託
    運送之貨物，亦非被告所有，被告只是代理輝紘公司與原告
    簽訂承攬運送契約。原告於97年3 、4 月間曾承攬運送輝紘
    公司之貨物（載貨證券號碼分別為PYOLIAB43158Y0 3、
    PYOLIAB43158Y0 4），因原告過失致在香港遭竊，原告拒絕
    賠償，輝紘公司乃拒付運費，惟原告竟轉向被告請求給付運
    費，顯無理由等語，資為抗辯。並聲明：(一)駁回原告之訴；
    (二)如受不利之判決，願供擔保聲請准予宣告免為假執行。
四、兩造不爭執之事項及爭點：
（一）不爭執事項：
    1.GREAT GLORY CO., LTD. 中譯名為輝紘有限公司，被告負
      責為其出貨。
    2.原告確實曾受委託承攬運送系爭貨物至大陸地區香港、東
      莞、寮步等地，系爭貨物中除載貨證券號碼分別為：PYOL
      IAB 43158Y03、PYOLIAB43158Y04 部分之貨物有爭訟（現
      由本院以97年度審重訴字第246 號訴訟繫屬中）外，其餘
      貨物均已由各該受貨人受領完畢。上開原告承攬運送系爭
      貨物之金額合計61萬5,143 元，其中16萬9,640 元之部分
      確實為被告委託原告承攬運送，此有原告提出之提單、收
      費明細表、追加欠費明細表暨商業發票影本附卷可證（卷
      第5- 74 、86-96 頁）
（二）爭點：
    1.原告所承攬運送之系爭貨物，其委託人究係被告？抑為輝
      紘公司？
    2.原告所請求之承攬運送報酬，是否有理由？系爭貨物中載
      貨證券號碼分別為：PYOLIAB43158Y03 、PYOLIAB43158Y0
      4 部分貨物之爭訟，是否影響原告向被告請求給付上開款
      項？
五、原告所承攬運送之系爭貨物，其委託人究係被告？抑為輝紘
    公司？
（一）按稱承攬運送人者，謂以自己之名義，為他人之計算，使
      運送人運送物品而受報酬為營業之人，民法第660 條第1
      項定有明文。本件原告受被告委託，以自己名義使運送人
      運送系爭貨物至中國香港、東莞、寮步等地，其中除載貨
      證券號碼分別為：PYOL IAB431 58Y03 、PYOLIAB43158Y0
      4 部分之貨物有爭訟外，其餘貨物均已由各該受貨人受領
      完畢一情，為兩造所不爭，並有上開提單暨統一發票影本
      附卷可稽，則兩造間就系爭貨物成立承攬運送關係，堪認
      定屬實。
（二）被告雖辯稱系爭貨物除發票上為被告公司、金額16萬
      9,640 元之部分，確實應由被告支付者外，其餘均屬代理
      輝紘公司向原告委託承攬運送，故實際委託人為輝紘公司
      ，不應由其負責，並以卷附提單上shipper 一欄，除上開
      被告公司者外，其餘均記載輝紘公司，及輝紘公司亦出具
      證明表示於97年間曾委託被告以輝紘公司名義，向原告委
      託運送貨物等情，以為代理輝紘公司委託原告承攬運送之
      憑據。然按代理人於代理權限內，以本人名義所為之意思
      表示，直接對本人發生效力，民法第103 條第1 項定有明
      文。此項代理行為效力之發生，係採顯名主義，是以本人
      縱曾授與代理權於代理人，如代理人未以本人名義為意思
      表示時，該意思表示仍無從直接對本人發生效力。
（三）經查，依上開被告所提證明單，縱因載述輝紘公司有委託
      被告以其本人名義向被告委託運送貨物，但被告委託原告
      承攬運送系爭貨物時，仍須表明係輝紘公司之代理人，亦
      即須表明係以代理人身分，並以本人即輝紘公司名義向原
      告為委託承攬運送之意思表示，其代理行為始能發生效力
      。本件原告主張承攬運送貨物均是與被告接洽，從未與輝
      紘公司接觸，且被告於本院98年4 月28日準備程序期日，
      經受命法官詢問：「除提單上記載shipper 顯示為輝紘公
      司外，是否有向原告表示過你們只是輝紘公司的代理人？
      」時，明確答稱「沒有」，此有該日準備程序筆錄可稽（
      卷第125 頁），嗣於98年7 月16日言詞辯論期日，經審判
      長詢問：「如果是輝紘公司的貨物時你們有沒有表明是代
      理輝紘公司處理貨運？」，雖答稱：「有，我們有表明是
      輝紘公司的貨」，但表明「是輝紘公司的貨」，與表明係
      代理輝紘公司委託承攬運送，仍屬二事，蓋縱為輝紘公司
      之貨物，亦非不得由被告以自己名義委託原告承攬運送。
      據此，原告主張本件被告委託原告承攬運送系爭貨物時，
      從未表明係代理輝紘公司委託承攬運送等語，自堪信為真
      。
（四）被告雖辯稱提單上shipper 有分別記載為輝紘公司及被告
      者，貨款亦區分被告或輝紘公司各別開立發票等語。然兩
      造就系爭貨物成立承攬運送關係既無爭執，且如上述，被
      告亦不能證明其中有部分係代理輝紘公司委託原告之情事
      ，則原告陳稱該提單有時記載shipper 為被告，有時記載
      為輝紘公司，均係應被告之要求所製作，自屬合情，尚不
      得因提單上shipper 記載為輝紘公司，即遽認輝紘公司與
      原告就該部分有承攬運送關係存在。再者，原告受託承攬
      運送，依法得請求相關費用之報酬，該報酬給付之方法，
      並無定式，只須交易雙方同意，以現金支付、開立支票或
      帳號轉匯等，均無不可，其以支票支付者，亦非必以應付
      帳款之一方作為發票人之必要。是被告以原告收受輝紘公
      司之支票一節，欲證明此部分被告即非委託承攬運送之人
      ，亦乏憑據。何況被告亦自承確實有貨主是輝紘公司但是
      以被告公司支票支付之情形（卷第137 頁準備程序筆錄）
      ，由此益徵支票發票人為何人並不影響兩造間法律關係之
      判斷，是被告此部分辯解，尚無可採，本件兩造間就系爭
      貨物成立承攬運送關係，且委託人係被告一情，堪以認定
      。
六、原告所請求之承攬運送報酬，是否有理由？系爭貨物中載貨
    證券號碼分別為：PYOLIAB43158Y03 、PYOLIAB43158Y04 部
    分貨物之爭訟，是否影響原告向被告請求給付上開款項？
（一）按「承攬運送，除本節有規定外，準用關於行紀之規定。
      」、「行紀人得依約定或習慣請求報酬、寄存費及運送費
      ，並得請求償還其為委託人之利益而支出之費用及其利息
      。」民法第660 條第2 項、第582 條分別定有明文。本件
      兩造就系爭貨物成立承攬運送契約，業已認定如上，承攬
      運送人既以承攬物品運送為營業之行為，而承攬契約為有
      償契約，因此承攬運送人自有報酬請求權，自屬當然。又
      承攬運送人因承攬運送相關事項為委託人之利益而支出必
      要費用，如代墊運費、貨物寄存倉庫費、關稅、貨物檢疫
      查驗費、保險費等，依上揭規定，亦得請求委託人連同其
      自支出時之利息，一併償還。是本件原告所得請求者，自
      包括因承攬運送系爭貨物所得請求之上開相關報酬及其他
      相關費用。
（二）關於原告確實曾受委託承攬運送系爭貨物至中國香港、東
      莞、寮步等地，系爭貨物中除載貨證券號碼分別為：PYOL
      IAB4 31 58Y03 、PY OLIAB43158Y04部分之貨物有爭訟外
      ，其餘貨物均已由各該受貨人受領完畢一情，為被告所不
      爭，堪認屬實。被告雖抗辯原告所提出欠款計費表第14、
      15、18、19、25、27之六紙發票乃原告片面製作之文書，
      所記載之內容均非真實，不能以該發票之抬頭為被告即主
      張系爭貨物是被告以自己名義委交原告運送等語（卷第12
      6 頁），但依其爭辯意旨，係強調不得因上開發票之抬頭
      記載為被告，即認定係被告以自己名義委託原告承攬運送
      之意，且其先為陳述對原告所提出之提單、欠費明細表及
      發票影本之形式真正均不爭執，嗣則表明原告有承攬運送
      各該發票所示系爭貨物之部分，沒有爭執等語（上開同頁
      ），可見被告並非否認各發票所記載之金額。準此，依卷
      內原告所提出之收費明細表及欠款追加表所列金額，與提
      單及發票所載金額相符（卷第5-74、86-96 頁），合計為
      61萬5,143 元，是原告據以請求被告應給付61萬5,143 元
      及其法定遲延利息，為有理由，應予准許。至於系爭貨物
      中載貨證券號碼分別為：PYOLIAB431 58Y03、PYOLIAB431
      58Y04 部分貨物之爭訟，固由本院以97年度審重訴字第24
      6 號案件審理中，該部分承攬運送之責任歸屬及求償金額
      為何，係屬另一法律關係，自與本件判決結果不生影響，
      附此敘明。
七、綜上所述，原告本於承攬運送契約之法律關係，依民法第
    660 條第2 項準用第582 條之規定，請求被告給付告61萬
    5,143 元，及自起訴狀繕本送達（參卷78頁送達證書）翌日
    即97年7 月18日起至清償日止，按週年利率5 ％計算之遲延
    利息，為有理由，應予准許。至兩造均陳明願供擔保，聲請
    假執行或免為假執行，核無不合，原各酌定相當之擔保金額
    後准許之。
八、本件事證已明，兩造其餘攻防或舉證，均與本判決結論不生
    影響，故不予逐一論述，併予敘明。
九、據上論結，本件原告之訴為有理由，依民事訴訟法第78條、
    第390 條第2 項、第392 條第2 項，判決如主文。
中    華    民    國    98    年    8     月    10    日
                  民事第三庭  審判長法  官  朱玲瑤
                                    法  官  藍家慶
                                    法  官  李嘉益
以上正本證明與原本無異。
如對本判決上訴，須於判決送達後20日內向本院提出上訴狀，同
時表明上訴理由（原判決所違背之法令及其具體內容或依訴訟資
料可認為原判決有違背法令之具體事實）；如已於本判決宣示後
送達前提起上訴者，應於判決送達後10日內補具上訴理由（均須
按他造當事人之人數附繕本）。
中    華    民    國    98    年    8     月    12    日
                                    書記官  陳瓊芳

司法院資訊處製作；財團法人民間司法改革基金會備份。
